臺灣臺北地方法院民事判決　　　　　　 93年度重訴字第792號
　　原　　　告　天○○
　　被　　　告　Ｋ○○○大樓管理委員會
　　法定代理人　甲乙○
　　被　　　告　丙○○
　　　　　　　　Ｆ○○
　　上三人共同
　　訴訟代理人　林正和律師
　　被　　　告　國華人壽保險股份有限公司
　　法定代理人　Ｌ○○
　　被　　　告　甲癸○
　　　　　　　　ｉ○○
　　　　　　　　子○○
　　　　　　　　ｔ○○
　　　　　　　　甲丑○
　　　　　　　　甲子○
　　　　　　　　Ｎ○○
　　　　　　　　甲辛○
　　　　　　　　擎碧建設股份有限公司
　　法定代理人　甲卯○
　　被　　　告　ｗ○○
　　　　　　　　癸○○
　　　　　　　　甲巳○
　　　　　　　　甲Ｂ○
　　　　　　　　Ｄ○○
　　　　　　　　Ｊ○○
　　　　　　　　亥○○
　　　　　　　　ｈ○○
　　　　　　　　乙○○
　　　　　　　　ｕ○○
　　　　　　　　佳昇投資股份有限公司
　　法定代理人戌○○
　　被　　　告　元大投資股份有限公司
　　法定代理人　Ｇ○○
　　被　　　告　吉而升貿易股份有限公司
　　法定代理人　Ｆ○○
　　被　　　告　亞勳國際有限公司
　　法定代理人　壬○○
　　被　　　告　戊○○
　　　　　　　　甲酉○
　　　　　　　　Ｃ○○
　　　　　　　　地○○
　　　　　　　　甲亥○
　　　　　　　　甲Ｅ○
　　　　　　　　甲宙○
　　　　　　　　Ｉ○○
　　　　　　　　ｂ○○
　　　　　　　　禾樸實業股份有限公司
　　法定代理人　甲地○
　　被　　　 告 ｒ○○
　　　　　　　　午○○
　　　　　　　　鑫鴻洋設計有限公司
　　法定代理人　甲丙○
　　被　　　告　庚○○
　　　　　　　　甲庚○
　　　　　　　　ｄ○○
　　　　　　　　甲寅○
　　　　　　　　Ｅ○○
　　　　　　　　ｍ○○
　　　　　　　　甲午○
　　　　　　　　ｇ○○
　　　　　　　　甲申○
　　　　　　　　金利龍開發投資股份有限公司
　　法定代理人　ｎ○○
　　被　　　告　金元裕投資股份有限公司
　　法定代理人　ｚ○○
　　被　　　告　ｐ○○
　　　　　　　　卯○○
　　　　　　　　Ｂ○○
　　　　　　　　聯川工業股份有限公司
　　法定代理人　Ｔ○○
　　被　　　告　Ｘ○○
　　　　　　　　甲丁○
　　　　　　　　Ｙ○○
　　　　　　　　甲Ｄ○
　　　　　　　　甲玄○○
　　　　　　　　未○○
　　　　　　　　玄○○
　　　　　　　　巳○○
　　　　　　　　辰○○
　　　　　　　　Ｕ○○○
　　　　　　　　甲未○
　　　　　　　　丑○○
　　　　　　　　甲宇○
　　　　　　　　ｅ○○
　　　　　　　　甲天○
　　　　　　　　ａ○○
　　　　　　　　宙　○
　　　　　　　　申○○
　　　　　　　　甲戊○
　　　　　　　　ｘ○○○
　　　　　　　　甲己○
　　　　　　　　宇○○
　　　　　　　　ｑ○○
　　　　　　　　甲○○
　　　　　　　　甲Ｃ○
　　　　　　　　ｙ○○
　　　　　　　　ｏ○○
　　　　　　　　黃○○
　　　　　　　　Ｍ○○
　　　　　　　　ｊ○○
　　　　　　　　甲甲○
　　　　　　　　Ａ○○
　　　　　　　　甲Ｆ○
　　　　　　　　Ｖ○○
　　　　　　　　Ｔ○○
　　　　　　　　Ｓ○○
　　　　　　　　己○○
　　　　　　　　Ｑ○○
　　　　　　　　ｖ○○
　　　　　　　　Ｏ○○○
　　　　　　　　鴻亞國際企業有限公司
　　法定代理人　甲Ａ○
　　被　　　告　Ｐ○○
　　　　　　　　根登建設股份有限公司
　　法定代理人　辛○○
　　被　　　告　寅○○
　　　　　　　　甲戌○
　　　　　　　　ｆ○○
　　　　　　　　甲壬○
　　　　　　　　甲Ｇ○
　　　　　　　　ｓ○○
　　　　　　　　ｃ○○
　　　　　　　　丁○○
　　　　　　　　甲黃○
　　　　　　　　Ｒ○○
　　　　　　　　Ｚ○○
　　　　　　　　ｌ○○
　　　　　　　　ｋ○○
　　　　　　　　Ｈ○○
　　　　　　　　Ｗ○○
　　　　　　　　甲辰○
　　　　　　　　酉○○
上列當事人間損害賠償事件，本院於民國 94年5月26日言詞辯論
終結，判決如下：
    主  文
原告之訴駁回。
訴訟費用由原告負擔。
    事實及理由
壹、原告主張：
一、原告係台北市○○路 ○段109號地下1樓（以下簡稱系爭建物
    ）之所有權人，於民國 92年3月間發現同棟大樓（即Ｋ○○
    ○大樓） 1樓門廳前之共同使用部分（即系爭建物之屋頂，
    以下簡稱系爭共同使用部分）發生嚴重漏水現象，經多次向
    被告Ｋ○○○大樓管理委員會之總幹事何玉雪反應，未獲置
    理。
二、按「共用部分、約定共用部分之修繕、管理、維護，由管理
    負責人或管理委員會為之。其費用由公共基金支付或由區分
    所有權人按其共有之應有部分比例分擔之」，公寓大廈管理
    條例第10條第2項定有明文。原告嗣於 93年2月9日以存證信
    函催告Ｋ○○○大樓管理委員會修繕系爭共同使用部分之漏
    水情形，未獲置理，復於93年3月1日以存證信函請Ｋ○○○
    大樓管理委員會對於廠商之修繕報價新台幣（下同） 110萬
    元表示意見，遭其回函拒絕，原告乃自行以 110萬元之代價
    ，委請訴外人聯通工程有限公司（以下簡稱聯通公司）完成
    系爭共同使用部分之修繕工作。被告甲癸○、國華人壽保險
    股份有限公司、ｉ○○、子○○、ｔ○○、甲丑○、甲子○
    、Ｎ○○、甲辛○、擎碧建設股份有限公司、ｗ○○、癸○
    ○、甲巳○、甲Ｂ○、Ｄ○○、Ｊ○○、亥○○、ｈ○○、
    乙○○、ｕ○○、佳昇投資股份有限公司、元大投資股份有
    限公司、吉而升貿易股份有限公司、亞勳國際有限公司、戊
    ○○、甲酉○、Ｃ○○、地○○、甲亥○、甲Ｅ○、甲宙○
    、Ｉ○○、ｂ○○、禾樸實業股份有限公司、ｒ○○、午○
    ○、鑫鴻洋設計有限公司、庚○○、甲庚○、ｄ○○、甲寅
    ○、Ｅ○○、ｍ○○、甲午○、甲乙○、ｇ○○、甲申○、
    金利龍開發投資股份有限公司、金元裕投資股份有限公司、
    ｐ○○、卯○○、Ｂ○○、聯川工業股份有限公司、Ｘ○○
    、甲丁○、Ｙ○○、甲Ｄ○、甲玄○○、未○○、玄○○、
    巳○○、辰○○、Ｕ○○○、甲未○、丑○○、甲宇○、ｅ
    ○○、甲天○、ａ○○、宙○、申○○、甲戊○、ｘ○○○
    、甲己○、宇○○、ｑ○○、甲○○、甲Ｃ○、ｙ○○、ｏ
    ○○、黃○○、Ｍ○○、ｊ○○、甲甲○、Ａ○○、甲Ｆ○
    、Ｖ○○、Ｔ○○、Ｓ○○、己○○、Ｑ○○、ｖ○○、Ｏ
    ○○○、鴻亞國際企業有限公司、Ｐ○○、根登建設股份有
    限公司、寅○○、甲戌○、ｆ○○、甲壬○、甲Ｇ○、ｓ○
    ○、ｃ○○、丁○○、甲黃○、Ｒ○○、Ｚ○○、ｌ○○、
    ｋ○○、Ｈ○○、Ｗ○○、甲辰○、酉○○（以下簡稱甲癸
    ○等 112人）乃Ｋ○○○大樓之區分所有權人，爰依據公寓
    大廈管理條例第10條第2項之規定，請求甲癸○等112人依其
    如附表所示之應有部分比例，共同給付原告 0000000元（即
    修繕費用 0000000元，扣除原告依應有部分比例應自行負擔
    之金額）。
三、原告曾於 92年11月1日將系爭建物出租訴外人徐韻高，徐韻
    高因系爭建物屋頂持續嚴重漏水，且地下二樓建物及共同使
    用部分時而溢出惡臭之不明沼氣等原因，無法營業，於93年
    4月10日以存證信函通知原告解除租賃契約，使原告受有108
    0萬元之租金收入損失（每月租金 45萬元，共計24個月）。
    查Ｋ○○○大樓管理委員會於 93年3月19日召開Ｋ○○○大
    樓93年度臨時區分所有權人會議，縱使Ｋ○○○大樓管理委
    員會所辯稱：「Ｋ○○○大樓之區分所有權人會議已否決負
    擔修繕系爭共同使用部分之費用」等節屬實，Ｋ○○○大樓
    之區分所有權人會議亦僅係否決負擔修繕系爭共同使用部分
    之費用而已，惟Ｋ○○○大樓管理委員會及於當日參與「Ｋ
    ○○○大樓93年度臨時區分所有權人會議」之被告丙○○、
    Ｆ○○（吉而升貿易股份有限公司負責人）等人，均明知伊
    等負有修繕系爭共同使用部分，及防止系爭共同使用部分之
    污水及惡臭沼氣等侵入原告所有系爭建物等之作為及防果義
    務，卻仍故意不修繕系爭共同使用部分，且放任共同使用部
    分之污水及惡臭沼氣等侵入系爭建物，致系爭建物之所有權
    及使用、收益權等均已受到侵害，而受有上開租金收入損失
    之損害，當已構成共同侵權行為無疑，爰依據侵權行為之法
    律關係，先行訴請部分共同侵權行為人（即Ｋ○○○大樓管
    理委員會、丙○○、Ｆ○○）連帶賠償全部之損害（在連帶
    債務未全部履行前，參與 93年3月19日所召開Ｋ○○○大樓
    區分所有權人會議，且表決同意「拒絕修繕系爭共同使用部
    分」者，仍負連帶賠償責任）。
四、聲明：(一)甲癸○等 112人各應依附表所示之金額，共同給付
    原告1百零1萬7千2百58元，及自本訴狀繕本送達被告之翌日
    起算至清償日止，按週年利率百分之 5計算之利息。(二)Ｋ○
    ○○大樓管理委員會、丙○○、Ｆ○○應連帶給付原告 1千
    零80萬元，及自本訴狀繕本送達被告之翌日起算至清償日止
    ，按週年利率百分之 5計算之利息。(三)原告願供擔保，請准
    予宣告假執行。(四)第1項之訴訟費用，甲癸○等112人各依附
    表所示之比例，共同負擔。第 2項之訴訟費用，由Ｋ○○○
    大樓管理委員會、丙○○、Ｆ○○連帶負擔。
貳、被告Ｋ○○○大樓管理委員會、丙○○、Ｆ○○主張：
一、按民事訴訟法第 277條規定「當事人主張有利於己之事實者
    ，就其事實有舉證之責任。」，查原告提起本件訴訟，對於
    被告如何侵害其權利？侵害其何種權利（或單純利益？），
    均語焉不詳，亦未盡舉證說明之責，原告自應依法受不利益
    之判決。
二、根據原告說法，苟若原告系爭地下一樓部分於 92年3月間已
    「發生嚴重漏水現象，致無法使用」之現象，其豈可能於92
    年11月間將系爭建物出租予徐韻高？
三、根據公寓大廈之管理條例第11條規定：「共用部分及其相關
    設施之拆除、重大修繕或改良，應依區分所有權人會議之決
    議為之。」，而因為原告所提出之金額，已高達百萬元，屬
    於「重大修繕」情形，故管理委員會依法必須召開區分所有
    權人會議。而系爭大樓，即Ｋ○○○大樓於 3月19日所召開
    之區分所有權人會議中，絕大多數住戶均反對原告之請求，
    故答辯人根據公寓大廈管理條例第 10條第2項後段之規定辦
    理，並無侵權行為可言。況原告以存證信函向答辯人提出修
    繕之要求後，答辯人隨即於 93年3月19日召集臨時區分所有
    權人會議，以便討論原告之提議是否合法合理。顯見答辯人
    相當重視原告權益，且答辯人一切均遵照法律規定及大樓規
    約辦理。況若管理委員會違反 3月19日區分所有權人會議之
    決議，而同意原告本件之請求者，勢必將遭住戶以管委會違
    反所有權人會議決議、構成「背信」或「圖利原告」之罪名
    ，而提出告訴！故管理委員會當然不能違反區分所有權人會
    議之決議。
四、原告向擎碧建設股份有限公司公司取得系爭不動產產權時，
    應已明知Ｋ○○○大樓與原告個人所有之部分均未完工，故
    原告自應向建商請求瑕疵修補。況原告所稱系爭漏水之處，
    究竟是否應由Ｋ○○○大樓管理委員會負責，仍有待鑑定與
    討論溝通。然原告卻迫不及待的片面找包商來進行修繕，而
    且原告提出修繕主張之時間點，又是在答辯人對原告提出「
    給付管理費訴訟」之時，原告之意圖，啟人疑竇。
五、聲明：(一)原告之訴駁回。(二)訴訟費用由原告負擔。
參、兩造不爭執之事實
一、原告為系爭建物之所有權人，曾於93年2月9日以存證信函催
    告Ｋ○○○大樓管理委員會修繕系爭共同使用部分之漏水情
    形，並於93年3月1日以存證信函請Ｋ○○○大樓管理委員會
    對於廠商之修繕報價110萬元表示意見。
二、Ｋ○○○大樓於管理委員會於 93年3月19日召開Ｋ○○○大
    樓93年度臨時區分所有權人會議，包括丙○○、Ｆ○○在內
    之到場區分所有權人，決議Ｋ○○○大樓管理委員會不負擔
    系爭共同使用部分之修繕費用後，以存證信函通知原告其請
    求Ｋ○○○大樓管理委員會負擔修繕費用之提案，遭到否決
    。
三、原告自行以 110萬元之代價，委請聯通公司完成系爭共同使
    用部分之修繕工作。
肆、得心證之理由：
一、按訴狀送達後，原告不得將原訴變更或追加他訴，但請求之
    基礎事實同一者，不在此限，民事訴訟法第 255條第1項第2
    款定有明文。所謂請求之基礎事實同一，係指變更或追加之
    訴與原訴之主要爭點有其共同性，各請求利益之主張在社會
    生活上可認為同一或關連，而就原請求之訴訟及證據資料，
    於審理繼續進行在相當程度範圍內具有同一性或一體性，得
    期待於後請求之審理予以利用，俾先後兩請求在同一程序得
    加以解決，避免重複審理，進而為統一解決紛爭者，即屬之
    （最高法院 90年度台抗字第2號裁定參照）。查本件原告於
    訴訟繫屬中，聲請追加甲癸○等112人及於93年3月19日參與
    「Ｋ○○○大樓93年度臨時區分所有權人會議」之被告丙○
    ○、Ｆ○○等人為共同被告，衡諸訴之追加前、後原告所主
    張者，均係系爭共同使用部分漏水所生之修繕費用及損害賠
    償問題，有關原告以公寓大廈管理條例第 10條第2項作為請
    求權基礎是否有理由、原告是否受有損害等主要爭點，於先
    、後請求中有其共通性，就原請求之訴訟及證據資料，於審
    理繼續進行，在相當程度範圍內具有同一性或一體性，得期
    待於後請求之審理予以利用，是揆諸前揭說明，堪認原告追
    加之訴與原訴所請求之基礎事實同一，原告聲請訴之追加，
    應予准許。
二、甲癸○等112人部分：
    按「共用部分、約定共用部分之修繕、管理、維護，由管理
    負責人或管理委員會為之。其費用由公共基金支付或由區分
    所有權人按其共有之應有部分比例分擔之。但修繕費係因可
    歸責於區分所有權人或住戶之事由所致者，由該區分所有權
    人或住戶負擔。其費用若區分所有權人會議或規約另有規定
    者，從其規定。」，公寓大廈管理條例第 10條第2項定有明
    文。考此項法條之規範目的，在於加強公寓大廈之管理維護
    ，提昇居住品質，乃賦予管理委員會或管理負責人（未成立
    管理委員會者）得依據此項條文，執行公寓大廈共用部分、
    約定共用部分之修繕、管理、維護事宜，並規定管理負責人
    或管理委員會得依據此項條文，動支公共基金或區分所有權
    人按其共有之應有部分比例所交付之費用而已；是此項條文
    中段：「其費用由公共基金支付或由區分所有權人按其共有
    之應有部分比例分擔之。」之規定，僅係賦予管理負責人或
    管理委員會得以合法動支公共基金於共用部分、約定共用部
    分之修繕、管理、維護事宜，並對於拒不按其共有之應有部
    分比例分擔上開費用之區分所有權人，得依據公寓大廈管理
    條例第21條之規定，對該區分所有權人催告、訴請法院給付
    而已，管理負責人或管理委員會以外之人，應不得援引此項
    條文，請求公寓大廈之區分所有權人給付任何款項。查本件
    原告既非Ｋ○○○大樓之管理負責人或管理委員會之主任委
    員，揆諸前揭說明，其主張自行支付系爭共同使用部分之修
    繕費用110萬元，依據公寓大廈管理條例第10條第2項之規定
    ，請求Ｋ○○○大樓區分所有權人甲癸○等 112人依據附表
    所示比例，共同給付原告0000000元（即修繕費用0000000元
    ，扣除原告依應有部分比例應自行負擔之部分），依原告之
    主張之事實觀之，在法律上顯然不能獲得勝訴之判決，應認
    原告此部份之訴在法律上顯無理由，爰不經言詞辯論，逕以
    判決駁回之。原告此部份之訴既經駁回，其假執行之聲請亦
    失所附麗，爰併駁回之。
三、Ｋ○○○大樓管理委員會、丙○○、Ｆ○○部分：
    (一)查Ｋ○○○大樓管理委員會乃一管理組織，本身並無自己
      之意思與行為，僅係依據公寓大廈管理條例第 35條第1項
      之規定取得當事人能力，而得於訴訟上實施公寓大廈管理
      條例所賦予之權利而已。是Ｋ○○○大樓管理委員會既非
      具有權利能力，而能夠享受權利、負擔義務之自然人或法
      人，原告請求Ｋ○○○大樓管理委員會負擔上開「侵權行
      為」之損害賠償責任，即無理由，應予駁回；原告此部份
      之訴既經駁回，其假執行之聲請亦失所附麗，爰併駁回之
      。
    (二)按損害賠償，除法律另有規定或契約另有訂定外，應以填
      補債權人所受損害及所失利益為限，民法第二百十六條第
      一項定有明文；該項條文所規範之「所受損害」及「所失
      利益」，須與行為人之侵權行為間具有相當因果關係，受
      害人始得請求行為人賠償。而所謂相當因果關係，乃以普
      通一般人之社會生活經驗為判斷標準，須一定行為之出現
      ，通常會導致一定結果之發生時，始得認為其行為與該項
      結果間，具備相當因果關係。復按當事人主張有利於己之
      事實者，就其事實有舉證之責任，民事訴訟法第 277條前
      段亦有明文。經查，原告主張其於 92年11月1日將系爭建
      物出租徐韻高，每月租金45萬元，及徐韻高於 93年4月10
      日以存證信函通知原告解除租賃契約等情，除據提出房屋
      租賃契約及存證信函之影本各一紙在卷之外，別無其他證
      據可資佐證。本院依據以下理由，認為原告據此所主張其
      因系爭共同使用部分漏水，受有24個月租金收入損失之損
      害1080萬元，洵無足採：
      (1)依據原告於起訴狀之陳述，其早於 92年3月間即發現系
        爭共同使用部分存有嚴重漏水現象，而多次以口頭向Ｋ
        ○○○大樓管理委員會總幹事徐玉雪反應，則徐韻高又
        非無識別能力之幼兒，豈有無視於此等嚴重漏水現象，
        反而於92年11月間，仍然願意以高達每月45萬元之租金
        ，向原告承租系爭建物之可能？
      (2)依據原告所提出之聯通公司統一發票影本，聯通公司最
        遲於93年3、4月間，應該已經完成系爭共同使用部分之
        修繕工作，則系爭建物之漏水情形於 93年4月間既已修
        復而不存在，徐韻高又豈能復以系爭建物嚴重漏水為理
        由，於 93年4月間發函解除系爭租賃契約？原告既已自
        行出資修復系爭建物之漏水情形，又豈有甘冒租金收入
        損失，無條件接受徐韻高此項不合理之解除意思表示之
        理？
      (3)是於原告未能提出徐韻高支付系爭租賃契約租金、押金
        ，或著手裝潢、使用系爭建物等證據之情形下，卷附與
        常情有違之房屋租賃契約及存證信函，尚不足以使本院
        產生系爭租賃契約係屬真正之心證，是原告主張受有上
        開租金收入之損失，已不足採。
      (4)況即令系爭租賃契約係屬真實，自前揭系爭建物之漏水
        情形已不存在，徐韻高仍然無正當理由解除系爭租賃契
        約，原告自己卻不主張權利等情節觀之，亦難認為被告
        之租金收入損失，乃系爭共同使用部分漏水情形通常所
        可能造成之結果，揆諸前揭說明，仍難認為系爭共同使
        用部分之漏水現象，與被告所受之租金收入損失間具有
        相當因果關係；是原告主張其因系爭共同使用部分漏水
        ，造成其遭受24個月租金收入損失之損害1080萬元，自
        無足採。
    (三)本件原告指稱丙○○、Ｆ○○有侵權行為，乃稱其二人於
      Ｋ○○○大樓 93年3月19日臨時區分所有權人會議中，明
      知負有修繕系爭共同使用部分，及防止系爭共同使用部分
      之污水及惡臭沼氣等侵入系爭建物等之作為及防果義務，
      卻仍表示不修繕系爭共同使用部分，致系爭建物之所有權
      及使用、收益權受到侵害，造成上開租金收入損失云云。
      惟查，Ｋ○○○大樓舉行 93年3月19日臨時區分所有權人
      會議之前，原告早已雇工進行系爭共同使用部分之修繕工
      作，是該日會議所討論者，僅係是否由時代大樓管理委員
      會負擔此項修繕費用，而非是否應該修繕系爭共同使用部
      分等情，有上開會議之會議記錄影本一件附卷足稽。衡以
      該次會議中雖否決原告要求Ｋ○○○大樓管理委員會支付
      修繕費用之提議，系爭建物之漏水情形仍於93年3、4月間
      修繕完竣之事實，堪認丙○○、Ｆ○○於Ｋ○○○大樓93
      年 3月19日臨時區分所有權人會議中，是否發言、投票反
      對由Ｋ○○○大樓管理委員會支付修繕費用，對於原告已
      經雇工進行之修繕工作及其完工時程，根本不造成任何影
      響，是丙○○、Ｆ○○於該會議中之行為，與原告所稱之
      租金收入損失之間，顯然不具備相當因果關係。是原告主
      張丙○○、Ｆ○○以於 93年3月19日會議中反對Ｋ○○○
      大樓管理委員會支付系爭共同使用部分修繕費用之方式，
      故意侵害原告之租金收入權益云云，自亦不足採。則揆諸
      前揭說明，原告依據侵權行為之法律關係，請求丙○○、
      Ｆ○○賠償原告租金收入損失1080萬元，自無理由，應予
      駁回；原告此部份之訴既經駁回，其假執行之聲請亦失所
      附麗，爰併駁回之。
四、本案事證已臻明確，兩造其餘主張陳述及所提之證據，均毋
    庸再予審酌，附此敘明。
五、據上論結，本件原告之訴為無理由，依民事訴訟法第78條判
    決如主文。
中　　華　　民　　國　　94　　年　　6 　　月　 　3　　日
                  民事民二庭    法　官　楊代華
以上正本係照原本作成。
如對本判決上訴，須於判決送達後20日內向本院提出上訴狀。
中　　華　　民　　國　　94　　年　　6 　　月　 　3　　日
                            法院書記官  劉碧輝
